臺灣屏東地方法院刑事判決　　　　　　 100年度訴字第1154號
公　訴　人　臺灣屏東地方法院檢察署檢察官
被　　　告　陳正麒
義務辯護人　洪文佐律師
上列被告因殺人未遂等案件，經檢察官提起公訴（100 年度偵字
第3665號），本院判決如下：
    主  文
陳正麒未經許可，持有其他可發射子彈具有殺傷力之改造手槍，
累犯，處有期徒刑參年肆月，併科罰金新臺幣伍萬元，罰金如易
服勞役，以新臺幣壹仟元折算壹日；扣案之改造仿FN廠1910型半
自動手槍（含彈匣1 個，槍枝管制編號0000000000號）壹枝，沒
收。又傷害人之身體，累犯，處有期徒刑參月，扣案之長刀壹把
，沒收。應執行有期徒刑參年伍月，併科罰金新臺幣伍萬元，罰
金如易服勞役，以新臺幣壹仟元折算壹日；扣案之改造仿FN廠19
10型半自動手槍（含彈匣1 個，槍枝管制編號0000000000號）壹
枝及長刀壹把，均沒收。
    事  實
一、陳正麒於民國96年間，因施用毒品案件，經臺灣高雄地方法
    院以95年度簡字第7378號判決處有期徒刑6 月，如易科罰金
    以銀元300 元折算1 日確定，於96年4 月3 日易科罰金執行
    完畢（於本件構成累犯）。
二、陳正麒明知可發射子彈具有殺傷力之改造手槍為槍砲彈藥刀
    械管制條例所管制之物品，未經許可，不得持有，竟於90年
    間某日，未經許可，在屏東縣屏東市萬年公園附近，拾獲可
    發射子彈具有殺傷力之改造仿FN廠1910型半自動手槍1 支（
    含彈匣1 個，彈匣內另含不具殺傷力之金屬製子彈3 顆，槍
    枝管制編號0000000000號，下稱系爭槍枝）而持有之。
二、陳正麒另於100 年3 月3 日23時許，在其女友湯明鈴位於屏
    東縣屏東市○○○路○段231 巷6 號住處前，於吳明財與林
    瑞達將當時已酒醉之湯明鈴送回上開住處後，因不願吳明財
    、林瑞達2 人又欲將已呈酒醉狀態而姓名年籍均不詳綽號阿
    華之成年男子送入湯明玲上揭住處休息，即趁吳明財與林瑞
    達2 人於湯明鈴上揭住處外準備攙扶阿華入內時，將湯明玲
    上揭住處大門鎖上以使吳明財、林瑞達2 人無法再攙扶阿華
    進入湯明鈴上揭住處，並隨即離去現場。詎陳正麒自湯明鈴
    上揭住處返回其位於屏東市○○○路○段231 巷52號之住處
    後，隨即聽見吳明財、林瑞達2 人在湯明鈴上揭住處前，用
    力拍打湯明鈴上揭住處之大門並製造巨大聲響要求開門，陳
    正麒因而對吳明財、林瑞達2人心生不滿，即起意阻止2人繼
    續拍打該大門，旋在其上開住處取出裁紙用之長刀（下稱系
    爭刀械）1把、系爭槍枝1支，再1手高舉著系爭刀械，另1手
    則持系爭槍枝但未舉起，返回湯明玲上開住處，朝吳明財及
    林瑞達方向走去。適吳明財見陳正麒持系爭刀械前來，為免
    自身受傷害，即出手奪取系爭刀械，而陳正麒明知其手持系
    爭刀械，若予以反抗吳明財奪取該系爭刀械，會造成吳明財
    受有傷害，而仍不願交出該把系爭刀械，終致劃傷吳明財，
    致吳明財因此受有右手大拇指撕裂傷（2 公分）；另林瑞達
    於吳明財與陳正麒搶奪系爭刀械過程中，發現陳正麒另一未
    高舉之手握有系爭槍枝，為免發生意外，亦立即向前奪取該
    槍枝，系爭刀械、系爭槍枝因而分別遭吳明財及林瑞圖奪下
    ，陳正麒見狀後立即逃離現場。嗣林瑞達發覺系爭槍枝內含
    金屬製子彈3 顆，遂於同年月11日報警處理，並將系爭刀械
    及系爭槍枝各1 支將由警方處理。
三、案經吳明財、林瑞達分別訴由屏東縣政府警察局屏東分局報
    告臺灣屏東地方法院檢察署（下稱屏東地檢署）檢察官偵查
    起訴。理由
壹、程序事項：
一、按被告以外之人於司法警察官或司法警察調查中所為之陳述
    ，與審判中不符時，其先前之陳述具有較可信之特別情況，
    且為證明犯罪事實存否所必要者，得為證據，刑事訴訟法第
    159 條之2 定有明文。本案證人吳明財、林瑞達於警詢中之
    陳述屬審判外之陳述，且均與本案審理時之證述大致相符，
    是其上開於警詢之陳述即與刑事訴訟法第159 條之2 得為證
    據之要件不符，且被告之辯護人亦於本案審理程序中對彼等
    2 人之警詢筆錄之證據能力提出異議（參見本院卷第52頁背
    面），故依刑事訴訟法第159 條第1 項之規定，證人吳明財
    、林瑞達之警詢筆錄，不得作為證據。惟按所謂「彈劾證據
    」，屬英美法之概念，係指爭執證人陳述憑信性或證明力之
    證據，其作用僅在於減弱「實質證據」（即證明待證事實存
    否之證據）之證明力，以供法院審判心證之參考，尚不得作
    為認定犯罪事實之基礎。故關於「彈劾證據」，其證據能力
    之限制非如「實質證據」之嚴格，而予以相當之緩和，縱使
    刑事訴訟法第159 條第1 項所規定不得作為證據之傳聞證據
    ，亦非不得以之作為「彈劾證據」，此有最高法院100 年台
    上字第1731號判決意旨可參，是證人吳明財、林瑞達於警詢
    之陳述，雖係被告以外之人在審判外之陳述，仍得作為彈劾
    證據。
二、按被告以外之人於審判外之言詞或書面陳述，除法律有規定
    者外，不得作為證據；又被告以外之人於審判外之陳述，雖
    不符合同法第159 條之1 至第159 條之4 之規定，但經當事
    人於審判程序同意作為證據，法院審酌該言詞陳述或書面陳
    述作成時之情況，認為適當者，亦得為證據；又當事人、代
    理人或辯護人於法院調查證據時，知有第159 條第1 項不得
    為證據之情形，而未於言詞辯論終結前聲明異議者，視為有
    前項之同意，刑事訴訟法第159 條第1 項及第159 條之5 分
    別定有明文。查本判決下列所引用之各項證據方法之證據能
    力，被告陳正麒於本院100 年10月20日行準備程序及100 年
    12月2 日審理時均未予爭執，且迄至言詞辯論終結前亦未再
    聲明異議（參見本院卷第51至53頁、第90至103 頁），本院
    審酌該等言詞陳述及書面陳述作成時之情況，並無不宜作為
    證據之情事，依刑事訴訟法第159 條之5 之規定，自得作為
    證據，合先敘明。
貳、實體事項：
一、訊據被告陳正麒就上揭持有系爭槍枝（內含上開子彈3 顆）
    之一節固坦承不諱（見本院卷第51頁背面至52頁），且就其
    在上揭時間、地點，因上開細故持系爭刀械、系爭槍枝至湯
    明玲上開住處前與吳明財、林瑞達2 人發生爭執，嗣遭吳明
    財、林瑞圖2 人奪取其所持之系爭刀械、系爭槍枝之一節亦
    坦承在卷（見本院卷第51頁背面至52頁），惟矢口否認有何
    未經許可，持有其他可發射子彈具有殺傷力之改造手槍，及
    殺人未遂之故意，辯稱：其持有系爭槍枝時，曾試射過而無
    法擊發，因而認系爭槍枝均無殺傷力，故其並無持有其他可
    發射子彈具有殺傷力之改造手槍之主觀故意（參見本院卷第
    102 頁）；又其當時為幫吳明財撬開車門，始至其上開住處
    持系爭刀械，然因對吳明財、林瑞達在湯明玲上揭住處大聲
    拍打大門，並要求要將「阿華」置留於湯明玲上揭住處等行
    為心生不滿，且為制止他們拍打大門之行為，遂又持系爭槍
    枝（內含系爭子彈）再返回湯明玲上揭住處欲嚇唬他們，然
    其並無殺人之故意（參見本院卷第51頁背面、第93頁、第10
    1 頁）；而吳明財手上之傷口並非與其爭奪系爭刀械時所劃
    傷，係吳明財自己徒手擊破其所有之車輛而遭車窗玻璃割傷
    所致等語（參見屏東地檢署100 年度偵字第3665號偵查卷宗
    第18頁、第31頁）等語。
二、經查：
(一)傷害部分：
  1.查被告有於上揭時地因上開細故而持系爭刀械、系爭槍枝至
    湯明玲上揭住處前與吳明財、林瑞達2 人發生爭執，並遭吳
    明財、林瑞圖2 人奪取其所持之系爭刀械、系爭槍枝之一節
    ，業據被告坦承在卷，經核亦與證人吳明財、林瑞達於偵查
    及本院審理中證述稽詳（參見前揭偵查卷宗第17至19頁；本
    院卷第91頁至92頁、第95頁至95頁背面），並有扣押筆錄、
    扣押物品目錄表及查獲之槍彈暨現場照片在卷可稽（見屏東
    縣政府警察局屏東分局屏警分偵字偵第0000000000號刑案偵
    查卷宗第18至20頁、第32至36頁），及扣案之系爭槍枝、系
    爭刀械在卷足憑，是被告前開出於任意性之自白，核與事實
    相符，而可採信。又查吳明財係與被告爭奪系爭刀械時遭系
    爭刀械劃傷，致受有右大拇指撕裂傷等上開傷害，此均經吳
    明財、林瑞達於本院審理程序中經隔離訊問後證述明確（參
    見本院卷第92頁背面、第96頁背面），並有寶建醫療社團法
    人寶建醫院乙種診斷證明書1 份在卷可證（參見前揭警卷第
    40頁），而本院另函詢寶建醫療社團法人寶建醫院之結果，
    亦認吳明財上開傷害判斷有可能為刀切傷等情，有該醫院10
    0 年11月17日寶建醫字第509 號函附卷可考（參見本院卷第
    87頁），顯見被告辯稱吳明財上開傷勢係因其自行徒手擊破
    車窗而遭劃傷所致，洵無可採，是吳明財與被告因爭奪系爭
    刀械導致受有上開傷害一節，堪以認定。
  2.公訴人雖認被告係基於殺人之故意而為本件犯行，應該當刑
    法第271 條第2 項、第1 項之殺人未遂罪嫌。然按殺人與傷
    害致死之區別，即在下手加害時有無死亡之預見為斷，至受
    傷處所是否致命部位，及傷痕之多寡，輕重如何，僅足供認
    定有無殺意之參考，原不能為區別殺人與傷害致人死之絕對
    標準；殺人罪之成立，須於實施殺害時，即具有使其喪失生
    命之故意，倘缺乏此種故意，僅在使其成為重傷，而結果致
    重傷者，衹與使人受重傷之規定相當，要難遽以殺人未遂論
    處，最高法院19年上字第718 號、48年台上字第33號判例分
    別可資參照。是殺人未遂之成立，以有殺害他人生命之故意
    ，著手於殺人之實行，而未發生死亡之結果為要件；倘無使
    人喪失生命之故意，僅在使其身體、健康受到傷害，則為傷
    害罪。故殺人未遂、傷害之區別，端賴行為人行為時，究出
    於殺人或傷害之犯意而定。至殺人犯意之存否，固係隱藏於
    行為人內部主觀之意思，被害人受傷之多寡、受傷處所是否
    即為致命部位、傷痕之多寡及輕重如何，雖不能執為區別殺
    人與傷害之絕對標準，然仍非不得盱衡審酌事發當時情況，
    觀其行為動機，與被害人曾否相識、有無宿怨等情，視其下
    手情形，佐以其所執兇器、致傷結果等予以綜合觀察論斷。
  3.經查，證人吳明財於本院審理程序中經隔離訊問後證稱：被
    告當時左手高舉著刀並大吼問我們在幹嘛，作勢要向我們砍
    ，但還沒砍下，也沒說要殺我們或要讓我們死等語（參見本
    院卷第92頁）；證人林瑞達經隔離訊問後則證稱：被告當時
    持刀高舉有揮動朝彼等2 人面前用力砍下等情（參見本院卷
    第95頁至95頁、第97頁背面）。然查，被告當時持有系爭刀
    械是朝吳明財之方向走近，亦據證人林瑞達證述在卷（參本
    院卷第95頁及95頁背面），因此被告當時高舉著系爭刀械前
    往被害人2 人時，以吳明財距被告較林瑞達之距離近，是其
    上開證述被告當時高舉著系爭刀械僅作勢要砍彼等2 人但尚
    未有砍下之動作較為可採；且系爭刀械是似車床的裁剪刀，
    亦據證人吳明財證述在卷（參見本院卷第93頁），亦有照片
    1 張可參（見前揭警卷第42頁），則依系爭刀械之外形，苟
    若被告確有持之朝吳明財之頭部位置為用力攻擊之動作，卻
    僅造成吳明財上開傷害之結果，而吳明財竟又能旋即搶下系
    爭刀械，顯與常理有悖，是林瑞達之證述尚難採信，應認吳
    明財之證述較符常理，而為可採。被告既未有持系爭刀械朝
    告訴人2 人之身體重要部位攻擊，且於持有系爭刀械、槍枝
    走向吳明財、林瑞達2 人時，亦未有向告訴人2 人表示要殺
    他們或要讓他們死等語，又依吳明財與被告搶奪刀械時所造
    成之上開傷害亦非重大等各情以觀，難認被告有何殺人故意
    。
  4.證人林瑞達證稱，當時吳明財奪取被告所持有之系爭刀械時
    ，其始發現被告另一手疑似有另持某物，其亦向前奪取被告
    該手持有之物，奪取後始發現是系爭槍枝等語（本院卷第95
    頁），證人吳明財則證稱，被告持系爭刀械向朝彼等方向走
    近時，被告並未將系爭槍枝舉起，而將系爭槍枝置於下方，
    其因未注意看，所以才會上前先搶刀，後來看到槍，林瑞達
    才奪取槍等語（本院卷第94頁）。依證人林瑞達、吳明財之
    證述，可察被告當時重返湯明玲上揭住處走向吳明財、林瑞
    達2 人至與彼等2 人發生爭奪系爭刀械時，始終未將該持有
    系爭槍枝之手舉起，亦未出示系爭槍枝並以此瞄準彼等2 人
    之動作等情，而查上開2 人之證詞均係於本院中經隔離訊問
    後而為之證述，且於本案中均提出殺人未遂之告訴，迄今亦
    均不願原諒被告，有本院審判筆錄1 分附卷可證（參見本院
    卷第94頁、第97頁背面），依彼等2 人與被告係屬對立之立
    場，自無刻意為被告有利之證述，則彼等2 人上開證述自屬
    可採。因此，被告攜槍走向吳明財、林瑞達2 人至與彼等 2
    人發生爭奪系爭刀械之過程中，既均無出示該槍，亦無舉槍
    為瞄準被害人身體重要部位之動作，且當時被告是手持系爭
    槍枝朝下，經林瑞圖發現始搶奪之，衡以上情，益徵被告並
    無殺人故意，且無論被告有無將該槍枝上膛，被告是右手或
    左手持槍，亦無影響上開事實之認定。
  5.再吳明財、林瑞達2 人先前於第一次警詢時，先係以傷害之
    罪名告訴被告上開犯行，嗣於第二次警詢時，復改以殺人未
    遂罪名為告訴等情，有上開2 人之警詢筆錄各1 份在卷可稽
    （參見前揭警卷第11頁、第14頁、第18頁、第22頁），彼等
    2 人雖於本院審理時證稱係因第一次前往警局告訴時，已認
    被告係基於殺人之故意而為上開行為，並欲以殺人未遂罪名
    提告，但員警表示系爭槍枝尚未送鑑定，並無法確定是否具
    殺傷力，故先以傷害罪移送，嗣系爭槍枝經鑑定後認係可發
    射子彈具殺傷力之改造槍枝，所以第二次警詢時彼等2 人始
    改以殺人未遂罪提告等語（參見本院卷第96頁背面、第94頁
    背面），惟上開2 人均係與被告利害關係對立之一方，是其
    上開證詞是否可採，即有疑義。另參以上開2 人奪取被告所
    持有之系爭刀械、槍枝後，員警隨即趕至現場處理，被告見
    狀立即逃離現場，然被害人2 人均未立即向員警表示被告先
    前之殺人犯行，反先暫將系爭刀械、槍枝隱匿並至醫院就醫
    等情，均經證人林瑞達證述在卷（參見本院卷第97頁），亦
    為被告所不否認（參見本院卷第98頁），衡諸常情，被告當
    晚若確有持刀向被害人2 人揮舞意欲殺害被害人2 人之一情
    ，被害人2 人為求生命安全，更應會旋即報警處理，惟被害
    人2 人卻迨至同月11日至警局報警（參見吳明財、林瑞達 2
    人報案紀錄及警詢筆錄，請參前揭警卷第1 頁、第9 至22頁
    ），已與常理有違。證人林瑞達雖證稱，彼等2 人因當時害
    怕遭被告報復，而不知如何處理，基於其與家人之人身安全
    考量，故暫未將槍立即交至警局，嗣因他人告知其若未將槍
    交出，恐會有事情，故其始向警局攜槍報案等語（參見本院
    卷第96頁），惟查當晚員警到場後，被告已先行逃逸現場，
    被害人2 人則將槍枝、刀械隱匿於現場後前往就醫，已如前
    述，然林瑞達竟又於事後返回現場，並將系爭刀械、槍枝帶
    回其住處等情，亦據證人林瑞達證述在卷（參見本院卷第96
    頁），其既係事後自行將系爭刀械、槍枝置於自己管領力下
    ，則其嗣稱因持有槍枝後，不知如何處置，又害怕若未將槍
    交出，恐會有事情始出面報案等語，亦有行為前後矛盾，顯
    不合理之處。是就被害人2 人於本案發生後之行為以觀，顯
    見告訴人2 人於案發當時，主觀上亦均認為被告係基於傷害
    之故意而為上開犯行，嗣因系爭槍枝經鑑定後認係可發射子
    彈具殺傷力之改造槍枝，彼等2 人始基於上揭怨隙而對被告
    產生懷疑，並改以殺人未遂之罪名提起告訴。
  6.綜上情以觀，難認被告有何殺人犯意。然查系爭刀械外形鉅
    大，而被告當時係高舉上開系爭刀械，前往被害人2 人方向
    ，並走近吳明財，吳明財因而基於本能反應旋即將系爭刀械
    取下，已如前述，被告持系爭刀械逼近吳明財，又與吳明財
    有爭奪系爭刀械之行為，而系爭刀械客觀上亦足以造成他人
    傷亡，堪認被告上揭行為具傷害故意，且致吳明財受有上開
    傷害，亦如前述，是被告上揭犯行構成傷害罪，自屬無疑。
(二)持有系爭槍枝之犯行：
  1.被告持有之系爭槍枝經送內政部警政署刑事警察局，以檢視
    法、性能檢驗法、試射法檢驗，鑑定結果為：送鑑手槍1 支
    （槍枝管制編號0000000000號），認係改造手槍，由仿FN廠
    1910型半自動手槍製造之槍枝，換裝土造金屬槍管而成，擊
    發功能正常，可供擊發適用子彈使用，認具殺傷力；送驗子
    彈3 顆，認均係非制式子彈，由金屬彈殼組合直徑8.0 ±0.
    5 mm金屬彈殼而成，採樣1 顆試射，無法擊發，認不具殺傷
    力等情，有該局100 年4 月21日刑鑑字第1000046065號鑑定
    書附卷可佐（見前揭偵查卷第38至40頁），足認被告所持有
    之系爭槍枝具有殺傷力，而屬槍砲彈藥刀械管制條例管制條
    例第4 條第1 項第1 款第1 款所明定列管之違禁物品，殆屬
    無疑。
  2.被告雖辯稱其曾試射過系爭槍枝，因無法擊發故對系爭槍枝
    具殺傷力之一情並無認知，而無持有可發射子彈具有殺傷力
    之改造槍枝之主觀故意，惟查：
  (1)系爭槍枝經屏東縣政府警察局鑑識科槍枝初部檢視報告表
     檢視之結果，認系爭槍枝為火藥式槍枝，槍枝之槍身、滑
     套、槍管等部分結構完整，槍管暢通，且具板機、撞（擊
     ）針及槍機等擊發機構，且可發揮功能，有屏東縣政府警
     察局槍枝初步檢視報告表1 份在卷可考（參見警卷第36至
     39 頁 ），又被告撿到時，系爭槍枝內有子彈，且槍、彈
     均為金屬製，此為被告坦承在卷（參見前揭偵查卷宗第18
     頁、本院卷第102 頁），亦有前揭檢視報告可考，依上開
     客觀情形，被告於撿拾系爭槍枝時，應對於系爭槍枝具殺
     傷力之一情已有認知。
  (2)被告雖以前詞置辯。惟查，被告於警詢、偵查及本院準備
     程序與審理程序，始終堅持案發時，系爭槍枝並未上膛，
     且其為右手持刀、左手持槍等語（參見前揭警卷第6 頁、
     屏東地檢署100 年度偵字第3665號偵查卷宗第18頁、第31
     頁；本院卷第51頁背面、第93頁），以否認其有殺人之故
     意，然若其曾試射系爭槍枝，並因系爭槍枝無法擊發而認
     該槍枝不具殺傷力，其大可據此否認其主觀上有殺人之故
     意，何須持續爭執系爭槍枝是否有上膛、何手持系爭槍枝
     等事實，顯見其對系爭槍枝有殺傷力之一情，應有認知。
     又參以被告前於警詢時辯稱，其未曾試射系爭槍枝（參見
     前揭警卷第6 頁）；並於偵查中經檢察官訊問時，坦承未
     經許可，持有其他可發射子彈具有殺傷力之改造手槍之犯
     行（參見偵卷第31頁）；再於本院羈押庭雖有辯稱該槍枝
     無法擊發之一情，然仍表示其並無使用過系爭槍枝等語（
     參見本院100 年度聲羈字第90號卷第4 頁背面），惟其至
     本院審理程序中始改稱，其曾試射過系爭槍枝，因無法擊
     發而主觀上認系爭槍枝並無殺傷力等語，被告就本案槍砲
     部分之重要情節之答辯前後反覆，據此，自堪認被告就此
     部分所為辯解，殊不足採，亦無從援為有利於彼等認定之
     依據。其未經許可持有其他可發射子彈具有殺傷力之改造
     手槍之犯行，亦堪認定。
(三)綜上，被告上揭犯罪事證已臻明確，其犯行洵堪認定，應依
    法論罪科刑。
四、論罪科刑部分：
  (一)查被告未經許可持有系爭槍枝，並持系爭刀械致告訴人吳明
    財受有前揭傷害，核其所為，分別係犯槍砲彈藥刀械管制條
    例第8條第4項之未經許可持有其他可發射子彈具有殺傷力之
    手槍罪、刑法第277條第1項傷害罪。公訴意旨認被告傷害吳
    明財部份係犯刑法第271條第2項殺人未遂罪，尚有未洽，惟
    此部分起訴之殺人未遂罪與被告上揭傷害罪之部分基本社會
    事實同一，爰依法變更起訴法條。被告所犯上開2 罪，犯意
    各別，行為互殊，應分論併罰。
  (二)本院審酌被告係有社會經驗之成年人，當知非法持有管制手
    槍係屬嚴重觸法行為，其竟無視法律規定，未經許可持有本
    件扣案具殺傷力之改造手槍，危害社會治安甚鉅，又始終否
    認犯行，犯後態度非佳，且被告僅因上開細故而起意為本案
    犯行，對他人生命身體之安全亦欠缺尊重，又於本院審判程
    序終結前均未獲得被害人2 人之原諒，已如前述；惟考量被
    告犯罪情節尚非重大，且僅造成吳明財上開傷害之結果，認
    檢察官就有期徒刑部分具體求處定應執行刑7 年，尚屬過重
    ，爰分別量處如主文所示之刑，並定應執行之刑，另就併科
    罰金部分，諭知如主文所示易服勞役之折算標準。
  (三)又扣案之系爭槍枝（含彈匣1 個）具有殺傷力，係屬槍砲彈
    藥刀械管制條例第4 條第1 項第1 款所規定之槍砲，依同條
    例第5 條規定，非經中央主管機關許可，不得持有之，業如
    前述，自屬該條例所規定之違禁物無訛，是系爭槍枝（含彈
    匣1 個），自應依刑法第38條第1 項第1 款規定，併予宣告
    沒收之。另扣案之系爭刀械，亦為被告本次犯罪所用，且為
    被告所有（見前揭警卷第5 頁至第7 頁），亦應依刑法第38
    條第1 項第2 款規定，併予宣告沒收之。至扣案未具殺傷力
    之系爭子彈3 顆（經試射檢測後僅於子彈2 顆、彈殼1 顆）
    ，既均不具殺傷力，非屬違禁物，且被告持有上開子彈亦不
    該當未經許可持有子彈犯行，自不得宣告沒收，附此敘明。
五、不另為無罪諭知部分：
(一)公訴意旨雖另以：被告於上揭時地，在湯明玲上揭住處前，
    基於殺人之犯意，分別右手持系爭槍枝，左手持系爭刀械之
    方式，持刀朝吳明財及林瑞達砍下，吳明財及林瑞達因及時
    閃避而未遂。因認被告就林瑞達部分之犯行，亦涉犯刑法第
    271條第2項、第1項之殺人未遂罪等語。
(二)按犯罪事實應依證據認定之，無證據不得認定犯罪事實；又
    不能證明被告犯罪者，即應諭知無罪之判決，刑事訴訟法第
    154條第2項、第301條第1項分別定有明文。次按認定不利於
    被告之事實，須依積極證據，苟積極證據不足為不利於被告
    事實之認定時，即應為有利於被告之認定，更不必有何有利
    之證據，最高法院30年上字第816號判例意旨可資參照。
(三)本件公訴人認被告涉有前揭罪嫌，無非係以證人林瑞達之證
    述及前揭扣案之系爭手槍1 枝、系爭刀械1 把、屏東分局歸
    來派出所照片2 張（參見前揭警卷第43頁）為主要論據。訊
    據被告固坦承於上揭時地曾持系爭刀械、槍枝與吳明財及林
    瑞達發生爭執並爭奪系爭刀械、槍枝等事實，惟堅決否認有
    何殺人未遂之犯行，並以前詞置辯等語。經查：本件依調查
    所得之證據，就被告前揭被訴殺人未遂罪部分，認依被告當
    時走向吳明財及林瑞達2 人而持有系爭刀械與槍枝之方式、
    動作及言語，與因而致吳明財所受之傷害，及告訴人犯後之
    表現等事證，尚難認被告當時有殺人之故意，惟被告上開行
    為自構成傷害罪，並依法變更法條，已如前述；然就林瑞達
    之部分，證人林瑞達於警詢及本院審理時均證稱其有奪下被
    告所持有之系爭槍枝，又與吳明財共同奪取被告所持有之系
    爭刀械時，左手食指與無名指遭系爭刀械劃傷等語（參見前
    揭警卷第18頁；本院卷第96頁背面），並以上開屏東歸來派
    出之照片2 張為憑；惟查上開照片2 張雖顯示林瑞達左手有
    受傷之一情，然依上開照片2 張之文字說明，僅記載林瑞達
    左手受傷情形之發生時間為100 年3 月3 日23時0 分，發生
    地點為屏東市○○○路○段231 巷6 號（參見前揭警卷第43
    頁），然並未記載拍攝時間，則上開傷害照片2 張自難以證
    明林瑞達左手受傷之情形與被告上開犯行間具因果關係；又
    查林瑞達當日於寶建醫療社團法人保健醫院並無就診紀錄，
    有前揭寶建醫療社團法人保健醫院之函文1 份在卷可證；此
    外，林瑞達亦自承當日因傷勢並非重大，故僅稍微擦藥而未
    掛號（參見參見前揭警卷第21頁至22頁；本院卷第97頁），
    是其並無診斷證明書足以證明其受有上開傷害之事實。因此
    ，就林瑞達指述被告此部之傷害犯行，即無證據可得證明之
    。復查亦另無其他積極證據足資佐證被告上揭犯行導致林瑞
    達受有上開傷害之一情，是其犯罪尚屬不能證明，揆諸前揭
    法條及判例意旨，本應諭知無罪之判決，惟此部分之傷害犯
    行與前揭傷害吳明財而經本院論罪科刑部分之犯行有想像競
    合犯之裁判上一罪關係，爰不另為無罪之諭知，附此敘明。
據上論斷，應依刑事訴訟法第299 條第1 項前段，槍砲彈藥刀械
管制條例第8條第4項，刑法第11條前段、第277條、第51條第5款
、第42條第3項、第38條第1項第1款、第2款，判決如主文。本案
經檢察官劉昀到庭執行職務。
中    華    民    國  100     年    12    月    16    日
                  刑事第三庭  審判長法  官  楊宗翰
                                    法  官  薛侑倫
                                    法  官  黃姿育
以上正本證明與原本無異。
如不服本判決應於收受判決後10日內向本院提出上訴書狀，並應
敘述具體理由；其未敘述上訴理由者，應於上訴期間屆滿後20日
內向本院補提理由書（均須按他造當事人之人數附繕本）「切勿
逕送上級法院」。
中    華    民    國   100    年    12    月    16    日
                                    書記官  鍾小屏
附錄法條
槍砲彈藥刀械管制條例第8條
未經許可，製造、販賣或運輸鋼筆槍、瓦斯槍、麻醉槍、獵槍、
空氣槍或第 4 條第 1 項第 1 款所定其他可發射金屬或子彈具
有殺傷力之各式槍砲者，處無期徒刑或 5 年以上有期徒刑，併
科新臺幣 1 千萬元以下罰金。
未經許可，轉讓、出租或出借前項所列槍枝者，處 5 年以上有
期徒刑，併科新臺幣 1 千萬元以下罰金。
意圖供自己或他人犯罪之用，而犯前二項之罪者，處無期徒刑或
7 年以上有期徒刑，併科新臺幣 1 千萬元以下罰金。
未經許可，持有、寄藏或意圖販賣而陳列第 1 項所列槍枝者，
處 3 年以上 10 年以下有期徒刑，併科新臺幣 7 百萬元以下罰
金。
第 1 項至第 3 項之未遂犯罰之。
犯第 1 項、第 2 項或第 4 項有關空氣槍之罪，其情節輕微者
，得減輕其刑。
中華民國刑法第277條
（普通傷害罪）
傷害人之身體或健康者，處 3 年以下有期徒刑、拘役或 1 千元
以下罰金。
犯前項之罪因而致人於死者，處無期徒刑或 7 年以上有期徒刑
；致重傷者，處 3 年以上 10 年以下有期徒刑。